【裁判字號】    89,易,199
【裁判日期】    890131
【裁判案由】    誣告
【裁判全文】
臺灣臺中地方法院刑事判決                          八十九年度易字第一九九號
    公  訴  人  臺灣臺中地方法院檢察署檢察官
    被      告  甲○○
右列被告因誣告案件，經檢察官提起公訴（八十八年度偵字第二二九六九號），本院
判決如左：
    主  文
甲○○無罪。
    理  由
一、公訴意旨略以：被告甲○○所有以華南商業銀行東勢分行為付款人，票號000
    0000號空白支票一紙，誤以為遺失，而於民國（下同）八十八年一月二十一
    日向該付款銀行申請掛失止付，嗣於不詳時間在自己筆記簿內尋獲，詎被告甲○
    ○竟意圖使不特定人受刑事處分，而將該支票填寫八十八年十月十五日，面額新
    台幣（下同）五萬元，完成票據行為後，而將該支票交付予新光人壽保險公司抵
    付保險費，屆期因支票遭退票，始查知上情，因認被告涉犯刑法第一百七十一條
    第一項之誣告罪嫌等語。
二、按犯罪事實，應依證據認定之，無證據不得推定其犯罪事實，刑事證訴法第一百
    五十四條定有明文。又誣告罪之成立，以犯人明知所訴虛偽為構成要件，若認誤
    有此事實，或以為有此嫌疑，自不得遽指為誣告（最高法院二十年上字第七一七
    號、四十年台上字第八八號判列參照）。本件被告經合法傳喚未到庭，據其於偵
    查所供，固坦承其於找不到票號0000000號之空白支票一紙，誤以為遺失
    ，而於八十八年一月二十一日向華南商業銀行掛失止付，並向警察機關報案，後
    於找到該空白支票後，即將發票日填載為八十八年十月十五日、面額填載為五萬
    元，並將該支票於八十八年八月九日交付新光人壽保險公司，用以支付保險費所
    用等情不諱，惟堅決否認有公訴人所指之誣告犯行，並辯稱：伊因距掛失之日期
    已久，而於找到後不知係前已掛失之支票，應係無心之過等語。經查：本件被告
    向銀行掛失止付及向警察機關報案之日期是八十八年一月二十一日，而開票支付
    保險之日期則係在同年八月九日等情，除據被告供明在卷外，並據證人即新光人
    壽保險股份有限公司之職員周麗照於警訊中證述無訛（見偵查卷第七頁背面），
    復有掛失止付票據提示人資料查報表影本一件、遺失票據申報書影本一件台中市
    票據交換所退票理由單影本一件、新光人壽支票狀況查詢影本一件在卷可稽，按
    上開二者之日期相差近七個月，核與一般意圖誣告他人明知支票未遺失而在開立
    支票前先掛失止付隨即開票予以他人使用之情況，尚有差別，足見被告所辯其於
    掛失止付時，誤以為支票確實遺失等情，應係實情，而堪採信，尚難以被告事後
    距離掛失止付日期半年後尋獲支票並開立使用，即推斷其於掛失止付之時，誣告
    他人之犯意存在；再者，被告事後於尋獲支票後，縱如公訴人所指係明知（被告
    否認明知，辯稱係無心之過）該支票業已掛失而仍開立交付他人使用屬實，亦與
    誣告之構成要件有別，蓋簽發自己之支票交付他人之行為，並非向該管公務誣告
    之行為，而報案之行為早於半年前即已完成，其時尚不知支票實未遺失，亦難認
    報案之時有誣告之故意，自難以誣告罪相繩。此外，復查無其他任何積極之證據
    ，足資證明被告確有公訴人所指誣告犯行存在，則揆諸前開說明，自不得推定其
    犯罪事實，應認不能證明被告有公訴人所指之誣告犯行，既不能證明被告犯罪，
    自應諭知無罪之判決。
三、被告經合法傳喚無正當理由而未到庭，本院認本件係應諭知無罪之案件，爰不待
    其陳述，逕行判決，併予敘明。
據上論斷，應依刑事訴訟法第三百零一條第一項、第三百零六條，判決如主文。
中    華    民    國      八十九      年      一      月     三十一     日
                                      法  官    李  國  增
右正本證明與原本無異。
如不服本判決，應於判決送達後十日內，向本院提出上訴狀。
                                      書記官
中    華    民    國      八十九      年      一      月     三十一     日


司法院資訊處製作；財團法人民間司法改革基金會備份。
